臺灣桃園地方法院刑事判決　　　　　　 100年度易字第1047號
公　訴　人　臺灣桃園地方法院檢察署檢察官
被　　　告　蕭育祥
上列被告因詐欺案件，檢察官原聲請簡易判決處刑（99年度偵緝
字第704 號），經本院改適用通常程序審理並判決如下︰
    主  文
蕭育祥無罪。
    理  由
壹、公訴意旨略以：被告蕭育祥可預見提供帳戶交付他人使用，
    將可能作為不法收取他人款項之用，竟仍基於意圖幫助他人
    不法所有犯罪之不確定故意，於民國98年4 月間某日，在桃
    園縣大園鄉其承租套房內，收受游文勇（檢察官另案行聲請
    簡易判決處刑）所交付之聯邦商業銀行大園分行帳號000000
    000000號帳戶（下稱聯邦銀行帳戶）存摺、提款卡及提款卡
    密碼後，旋即在上開套房內轉交予某真實姓名年籍均不詳之
    綽號「小祐」之男子使用。嗣該男子取得前開帳戶後，即由
    所屬詐騙集團成員，基於意圖為自己不法所有之犯意，於98
    年4 月25日19時45分許，以電話向被害人盧妤怡誆稱其前因
    網路購物遭錯誤設定為分期付款，需依指示操作自動櫃員機
    ，以取消錯誤設定，致盧妤怡陷於錯誤，於同日20時許，自
    某郵局自動櫃員機匯款轉帳新臺幣（下同）2 萬902 元至王
    文潔（所犯詐欺罪嫌，業經臺灣臺北地方法院以98年度易字
    第2089號判處拘役40日）所有台新國際商業銀行板橋分行帳
    號0000000000000000號之帳戶（下稱台新銀行帳戶），該詐
    騙集團成員復於同日20時23分許，將其中1,000 元轉帳至游
    文勇所申設之上開聯邦商銀大園分行帳戶內，因認被告蕭育
    祥涉犯刑法第339 條第1 項之詐欺取財罪嫌等語。
貳、程序部分
一、本件檢察官原聲請以簡易判決處刑，惟經本院認有刑事訴訟
    法第451 條之1 第4 項但書第3 款所定之情形，依同法第45
    2 條規定，自應改適用通常程序審判之。其次，被告經合法
    傳喚無正當理由不到庭，本院認應諭知無罪之案件，依刑事
    訴訟法第306 條之規定，爰不待其陳述逕行判決，均先敘明
    。
二、復依聲請簡易判決處刑書「犯罪事實」欄係載明「蕭育祥可
    預見提供帳戶交付他人使用，將可能作為不法收取他人款項
    之用，竟仍基於意圖幫助他人不法所有犯罪之不確定故意」
    及「證據並所犯法條」欄之證據說明、論證部分亦載稱「是
    被告具有不確定之幫助詐欺故意甚明」等語觀之，檢察官聲
    請處刑之旨顯認被告係涉犯刑法第30條第1 項、第339 條第
    1 項之幫助詐欺取財罪嫌，因之，檢察官於「所犯罪名」部
    分指「核被告所為，係犯刑法第339 條第1 項之詐欺取財罪
    嫌」等語，顯為誤載，應予更正。
三、按刑事訴訟法第308 條規定：「判決書應分別記載其裁判之
    主文與理由；有罪之判決並應記載犯罪事實，且得與理由合
    併記載。」，同法第310 條第1 款規定：「有罪之判決書，
    應於理由內分別情形記載左列事項：一、認定犯罪事實所憑
    之證據及其認定之理由。」，及同法第154 條第2 項規定：
    「犯罪事實應依證據認定之，無證據不得認定犯罪事實。」
    揆諸上開規定，刑事判決書應記載主文與理由，於有罪判決
    書方須記載犯罪事實，並於理由內記載認定犯罪事實所憑之
    證據及其認定之理由。所謂認定犯罪事實所憑之「證據」，
    即為該法第154 條第2 項規定之「應依證據認定之」之「證
    據」。職是，有罪判決書理由內所記載認定事實所憑之證據
    ，即為經嚴格證明之證據，另外涉及僅須自由證明事項，即
    不限定有無證據能力之證據，及彈劾證人信用性可不具證據
    能力之彈劾證據。在無罪判決書內，因檢察官起訴之事實，
    法院審理結果，認為被告之犯罪不能證明，而為無罪之諭知
    ，則被告並無檢察官所起訴之犯罪事實存在，既無刑事訴訟
    法第154 條第2 項所規定「應依證據認定之」事實存在，因
    此，判決書僅須記載主文及理由，而理由內記載事項，為法
    院形成主文所由生之心證，其論斷僅要求與卷內所存在之證
    據資料相符，或其論斷與論理法則無違，通常均以卷內證據
    資料彈劾其他證據之不具信用性，無法證明檢察官起訴之事
    實存在，所使用之證據並不以具有證據能力之證據為限，是
    以本件被告既經本院認定無罪，本判決即不再論述所援引有
    關證據之證據能力，在此敘明。
、實體部分
一、犯罪事實應依證據認定之，無證據不得認定犯罪事實，又不
    能證明被告犯罪或其行為不罰者，應諭知無罪之判決，刑事
    訴訟法第154 條第2 項、第301 條第1 項分別定有明文。次
    按，所謂之幫助犯，係指對正犯犯罪行為之實行予以精神或
    物理上之助力而言，因之，自須正犯之實行犯罪行為係得助
    於幫助犯之舉，彼此間並具有緊密之關聯性者，方能構成，
    是以「幫助犯之成立，除須具有幫助他人犯罪之故意與行為
    外，仍須所為幫助行為與正犯所實行之犯罪間，具有直接之
    影響，亦即幫助犯之幫助行為，須與正犯之意思相一致，始
    足當之。倘行為人所為與正犯所實行之犯罪行為間，並無直
    接之影響，即難以幫助犯相繩（最高法院96年台上第6822號
    判決意旨參照）」。
二、經查，游文勇之「聯邦銀行帳戶」存摺、提款卡係借給被告
    ，嗣被告再將之轉交給真實年籍姓名不詳綽號為「小祐」之
    男子使用，此分據被告及證人游文勇各於偵查中供明，固堪
    認果有斯情無訛，第查，被害人盧妤怡於98年4 月28日晚間
    7 時許接獲詐騙電話致受騙，因而擬依言取消所謂「分期付
    款之設定」遂聽從來電者之指示前去操作ATM 之結果，係於
    當晚20時許匯款轉帳2 萬902 元至王文潔所有之「台新銀行
    帳戶」，其後，始復經人於同日晚間20時23分自該「台新銀
    行帳戶」將其中1 千元轉帳至游文勇之「聯邦銀行帳戶」等
    各情，有證人盧妤怡於警詢時之證述、郵政自動櫃員機交易
    明細表、「台新銀行帳戶」之歷史交易明細查詢資料、「聯
    邦銀行帳戶」存摺存款明細表等在卷為憑，準此，是本案所
    見經詐騙集團持以向被害人盧妤怡行騙之用者，厥唯王文潔
    之「台新銀行帳戶」，雖所得之贓款中有1 千元嗣係經人轉
    帳至游文勇之「聯邦銀行帳戶」，然此已為詐欺犯行得逞完
    成後之事，復此轉帳之緣由，或係集團分子間朋分贓款，或
    基於其他債權債務關係以為清償等不一而足，但不論若何，
    均難認被告提供「聯邦銀行帳戶」存摺、提款卡之舉與向被
    害人盧妤怡詐財之正犯行為間，具有何緊密關聯性或直接之
    影響，抑且，本案更無證據可憑認詐騙者係因得有被告之助
    始堅定其為本件犯行之決意，尤無從遽論被告係畀與精神上
    之助力。至檢察官執台灣高等法院85年度上易字第4690號判
    決意旨稱「從犯之幫助行為對於犯罪之完成勿須具有實際影
    響力，易言之，行為人若有幫助之犯意並為幫助之行為而正
    犯果已實施犯罪，縱屬無效之幫助，該行為人仍應論以從犯
    」，據而指稱被告猶應構成幫助犯等語。然查，上開見解要
    與幫助犯之義涵明顯未合，已難採憑，況細繹該判決認定之
    事實，該案被告提供之郵局帳戶業由詐騙者持之向被害人行
    騙，僅因被害人未便至郵局匯款，方改匯至詐騙者另提之帳
    戶，此核與本案被告交付之「聯邦銀行帳戶」係未嘗經施詐
    之正犯持供詐財之用，二案事實迥異，何有能相提併論而比
    擬援用之餘地？是檢察官前持見解尚非的論，洵無足採。
三、綜述，本件既無從認被告提供「聯邦銀行帳戶」存摺、提款
    卡之舉與向被害人盧妤怡詐財之正犯行為間，具有何緊密關
    聯性或直接之影響，抑且，更無證據可憑認詐騙者係因得有
    被告之助始堅定其為本件犯行之決意，尤無從遽論被告係畀
    與精神上之助力，則揆之首揭說明，殊難對被告繩以幫助詐
    欺之責，依法自應為無罪之諭知。
據上論斷，應依刑事訴訟法第452 條、第301 條第1 項、第306
條，判決如主文。
本案經檢察官林郁芬到庭執行職務。
中    華    民    國   100    年    12    月    30    日
                  刑事第十一庭  審判長法  官  蔡榮澤
                                      法  官  吳宗航
                                      法  官  林大鈞
以上正本證明與原本無異。
如不服本判決應於收受判決後10日內向本院提出上訴書狀，並應
敘述具體理由。其未敘述上訴理由者，應於上訴期間屆滿後20日
內向本院補提理由書（均須按他造當事人之人數附繕本）「切勿
逕送上級法院」。
                                      書記官  楊美慧
中    華    民    國  101     年    1     月    3     日